---
title: "千人百村：农村与农民的分化"
author: "李 丁"
institute: |
        | 社会与人口学院 
        | 中国人民大学 
date: "`r format(Sys.time(), '%Y %b %d')`"
output: 
  beamer_presentation:
    theme: "Warsaw"
    colortheme: 
    fonttheme: "professionalfonts"
    highlight: espresso
    latex_engine: xelatex
header-includes:
- \usepackage{ctex}
- \usepackage{xeCJK}
- \setmainfont{Times New Roman} 
- \setCJKmainfont[BoldFont=Songti SC Bold]{Songti SC Light} 
- \setCJKsansfont{SimHei}
- \setCJKmonofont{SimSun}
---

```{r setup, include=FALSE}
knitr::opts_chunk$set(echo = FALSE)
```

## 四十年来农村的发展与分化

- 生产/生活方式非农化：
    + 部分地区快速工业化和城镇化
    + 大多数地区大规模的人口流出
    + 非粮化：隐性农业革命与新型农业经营主体养成

- 社区公共服务与治理
    + 基础设施短期内普遍性改善
    + 组织化程度与治理水平参差不齐

- 个人——家庭——社区（Community）

## 个人及家庭的流动与分化

- 年老队列的经济分化 + 年轻队列的社会分化

    1. 70后、80后、90后在婚姻家庭，教育、职业、收入、住房状况、常住地、生活方式上全面分化

    2. 40后、50后、60后农民在收入、住房等物质条件上的分化,以及他们的子女（708090后）发展状况分化。

    3. 分化的影响很大：家里有大学生儿女，体制内工作人员，城市媳妇女婿，有城市住房，农户的幸福感、社会公平感、就医行为、进城意愿等等可能都不一样。

- 住房的意义重大：主要财产、关系面子和家庭发展、城市化进程

- 方法：队列比较+回忆信息反映变迁



## 研究方式的改进

1. 既有研究主要调查常住人口+未分户人口
    - 外出或已变成新市民的人被忽略（选择性）
    - 无法反映家庭发展变迁、割裂了城乡和阶层

2. 既有研究主要调查现住住房
    - 忽略了现有住房
    - 忽略了住房获得过程
    - 忽略了住房购建意愿以及未来的继承问题

- 调查所有子女（包括配偶更好）+ 所有建过的房



## 中国社会结构:倒丁字形到土字形结构？

![]()

## 中国社会的开放度——代际关联度

```{r pressure}
plot(pressure)
```

## 中国社会的开放性：城乡流动


## 农村住房建设与更新


## 农民住房购建的历程如何呢？

## 社区层面的特征

- 经济产业
    - 工业化程度；农业商品化现代化程度；发展or衰败
- 基础设施
    - 硬件+软件（集体的文化活动）
- 政府系统
    - 选举情况、服务情况、带领发展、纠纷协调
- 社会系统
    1. 宗族力量（祠堂、家族势力、集体活动）
    2. 宗教力量（寺庙硬件，活动情况）
    3. 社会组织（老人协会、各种俱乐部等）
    4. 慈善活动、志愿活动

